臺灣高等法院刑事附帶民事訴訟判決　　　96年度附民字第41號
原　　　告　丁○○
被　　　告　丙○○
　　　　　　　　　　現於臺灣台北看守所羈押
被　　　告　甲○○
　　　　　　　　　　現於臺灣台北監獄台北分監執行
被　　　告　乙○○
被　　　告　戊○○
上列被告因偽造文書等案件（96年度上訴字第718號），原告提
起附帶民事訴訟，請求損害賠償，本院判決如下：
   主  文
被告丙○○應給付原告新臺幣4,845,000元，及自96年4月8日起
至清償日止，按年息百分之五計算之利息。
原告其餘之訴駁回。
   事  實
甲、原告方面：
一、聲明：
    被告等應給付原告新臺幣（下同）4,845,000元，及自96年4
    月8日起至清償日止，按年息百分之五之利息。
二、陳述：
（一）丙○○於不詳時地，將其照片交給張仔，而由張仔於不詳
      時地，偽造如附表編號1、2所示之上有「內政部印」、「
      交通部製發駕駛執照用章」印文及貼有丙○○照片之冉崇
      立國民身分證及駕駛執照各一張，再由丙○○於九十五年
      六月十五日，持如附表編號1、2所示之偽造國民身分證、
      駕駛執照，冒用冉崇立之名義向中華電信股份有限公司（
      下稱中華電信公司）長春服務中心申請租用000000
      0000號行動電話門號，並在行動電話業務申請書上偽
      簽「冉崇立」之署名一枚，以表示係冉崇立本人欲申辦行
      動電話使用之意思，並持以向中華電信公司而行使之，使
      中華電信公司之承辦人員陷於錯誤，以為冉崇立本人欲申
      請行動電話使用，而交付上開門號之ＳＩＭ卡一張，足以
      生損害於冉崇立、戶政機關、監理機關對於國民身分證、
      駕駛執照使用管理之正確性及中華電信公司對於行動電話
      使用者帳務管理之正確性。
（二）又張仔等人以同一手法，推由張仔於不詳時地偽造如附表
      一編號4所示之上有「內政部印」印文、貼有甲男照片之
      林武雄國民身分證一張，於九十五年六月十六日，由丙○○冒稱「冉崇立」、甲男冒稱「林武雄」，分別向蔡秀枝
      出示如附表編號1、4所示偽造之冉崇立、林武雄國民身分
      證而行使之，向蔡秀枝承租其所有位於台北市○○區○○
      路一五一號六樓之房屋，並由丙○○在如附表編號5所示
      之房屋租賃契約之「保證人」欄上，偽簽「冉崇立」署名
      一枚，由甲男在上開契約之「承租人」欄偽簽「林武雄」
      署名一枚後，將上開偽造之私文書交付蔡秀枝以行使之，
      丙○○並交付以欣宗有限公司為發票人之支票四紙（尚無
      證據證明支票係偽造）及現金新台幣（下同）四萬四千五
      百元予蔡秀枝作為押租金，足生損害於冉崇立、林武雄、
      蔡秀枝、戶政機關對於國民身分證使用管理之正確性。嗣
      張仔於不詳時間，在不詳處所偽刻蔡秀枝之印章一個、偽
      造上有「內政部」印文及貼有丙女照片之蔡秀枝國民身分
      證二張、蔡秀枝所有之上開房屋及所坐落土地之建物所有
      權狀、土地所有權狀、蔡秀枝之印鑑證明各一張（詳如附
      表編號6、7、8、9、10、12所示），且於報紙刊登廣告販
      售蔡秀枝所有台北市○○路一五一號六樓之房屋及土地持
      分。適丁○○於九十五年六月二十六日十八時許循上開廣
      告撥打所刊登之行動電話0000000000號詢問，
      丙○○即冒稱蔡秀枝之子「程正偉」名義，與丁○○約定
      時間並出面帶領丁○○至上址參觀看屋。
（三）丁○○經由丙○○帶領參觀看屋後，甚為滿意，與丙○○
      相約於九十五年七月三日十一時許在台北市中山區○○○
      路○段一○八號八樓之「信宏代書事務所」簽訂買賣契約
      ，由丙女在如附表編號11所示之不動產買賣契約書「立契
      約書人賣主（乙方）」欄偽簽「蔡秀枝」之署名、偽蓋「
      蔡秀枝」之印文；在交款備忘錄之「收款人簽名（蓋章）
      」欄偽簽「蔡秀枝」署名、偽蓋「蔡秀枝」印文各一枚後
      ，丙○○與丙女即將上開偽造之私文書交付丁○○，並一
      併出示、交付如附表一編號8所示偽造之國民身分證，如
      附表一編號6、9、10所示之偽造文書予丁○○而據以行使
      之，致丁○○因而陷於錯誤，以為確係蔡秀枝本人欲出賣
      上開房地，而交付面額四百八十四萬五千元、票號ＢＢ0
      000000號之支票一紙予丙○○，足以生損害於戶政
      機關對於國民身分證使用管理、印鑑證明核發，地政機關
      對於土地建物登記管理之正確性及蔡秀枝。丙○○收受上
      開支票後，即與丙女於翌日（即九十五年七月四日），至
      台北市○○路一一五號台灣銀行松江分行，由丙女在上開
      支票票號ＢＢ0000000號支票背面偽造「蔡秀枝」
      署名一枚（取款背書），以為蔡秀枝本人領取支票款項之
      意思，並同時向承辦人員出示如附表一編號12所示之偽造
      蔡秀枝國民身分證及提示上開支票請求付款而行使之，而
      取得票款四百八十四萬五千元，足以生損害於蔡秀枝。嗣
      因承辦本件不動產買賣之莊凱傑發覺丙○○提供之所有權
      狀有異，而向台北市中山地政事務所查證，發覺係屬偽造
      ，丁○○始悉受騙。
 (四)被告等之侵害行為，使原告受騙四百八十四萬五千元，爰
     求為命被告等賠償，及自96年4月8日起至清償日止，按照
     法定利率計算之遲延利息。
乙、被告方面：
一、聲明：
    原告之訴駁回。
二、陳述：
 (一)丙○○自認原告所指之侵權行為事實。
 (二)甲○○、乙○○均否認參與，並無原告所指之侵權行為事實
   。
   理  由
壹、程序方面：
    本件被告戊○○經合法通知未於言詞辯論期日到場，核無民
    事訴訟法第386條各款所列情形之一，爰依原告聲請，由其
    一造辯論而為判決。
貳、實體方面：
一、原告主張被告丙○○犯有偽造文書等罪，業經本院刑事判決
    認定在案，並為被告丙○○所不否認，則原告主張被告丙○○對其有侵權行為事實，堪以認定。
二、則原告基於侵權行為之法律關係，請求被告丙○○賠償4,84
    5,000元，及自96年4月8日起至清償日止，按年息百分之五
    計算之利息，應予准許。
三、至原告請求被告甲○○、乙○○、戊○○部分，因本院刑事
    判決認定原告所指之侵權行為，僅丙○○與張仔、甲男、丙
    女間有參與，被告甲○○、乙○○、戊○○則未參與，是原
    告對渠等之請求即屬無據，應予駁回。
據上論結，本件原告之訴為部分有理由，部分無理由，依刑事訴
訟法第502條第1項、第2項，民事訴訟法第385條第1項前段，判
決如主文。
中　　華　　民　　國　　96　　年　　5　　月　　10　　日
　　　　　　　　　刑事第十六庭  審判長法　官  葉騰瑞
　　　　　　　　　　　　　　　　　　  法　官  莊明彰
　　　　　　　　　　　　　　　　　　  法　官  吳鴻章
以上正本證明與原本無異。
如不服本判決，應於收受送達後十日內向本院提出上訴書狀，其
未敘述上訴之理由者並得於提起上訴後十日內向本院補提理由書
（均須按他造當事人之人數附繕本）。
本判決非對於刑事訴訟之判決有上訴時不得上訴。
                                      書記官  魏淑娟
中　　華　　民　　國　　96　　年　　5 　　月　　11　　日
 附表：
┌──┬─────────┬──────────────┬───────┐
│編號│  物品名稱數量    │     偽造之署押、印文       │ 備    註     │
├──┼─────────┼──────────────┼───────┤
│ 1  │貼有被告丙○○照片│含偽造之「內政部印」公印文一│影本見偵查卷第│
│    │之偽造冉崇立國民身│                            │一宗第四五頁  │
│    │分證一張（特種文書│                            │（已扣案）    │
│    │）                │                            │              │
├──┼─────────┼──────────────┼───────┤
│ 2  │貼有被告丙○○照片│含偽造之「交通部製發駕駛執照│影本見偵查卷第│
│    │之偽造冉崇立駕駛執│用章」公印文一枚            │一宗第四六頁  │
│    │照一張（特種文書）│                            │（已扣案）    │
├──┼─────────┼──────────────┼───────┤
│ 3  │行動電話業務申請書│含偽造之「冉崇立」署名一枚  │影本見偵查卷第│
│    │一份              │                            │三宗第一○八頁│
│    │                  │                            │              │
│    │                  │                            │              │
├──┼─────────┼──────────────┼───────┤
│ 4  │貼有「甲男」照片之│含偽造之「內政部印」公印文一│影本見偵查卷第│
│    │偽造林武雄國民身分│枚                          │二宗第一○八頁│
│    │證一張（特種文書）│                            │              │
├──┼─────────┼──────────────┼───────┤
│ 5  │房屋租賃契約一份（│含偽造之「林武雄」、「冉崇立│影本見偵查卷第│
│    │私文書）          │」署名各一枚                │二宗第一一四至│
│    │                  │                            │第一一六頁    │
├──┼─────────┼──────────────┼───────┤
│ 6  │偽造由臺北市中山區│含偽造「蔡秀枝」私印文一枚、│影本見偵查卷第│
│    │戶政事務所核發之蔡│「臺北市中山區戶政事務所印」│二宗第一二五頁│
│    │秀枝印鑑證明一張（│公印文一枚、「洪千梅」私印文│              │
│    │公文書）          │一枚                        │              │
├──┼─────────┼──────────────┼───────┤
│ 7  │偽造「蔡秀枝」印章│                            │印文如編號6印 │
│    │一個              │                            │鑑證明上蓋印之│
│    │                  │                            │「蔡秀枝」所示│
├──┼─────────┼──────────────┼───────┤
│ 8  │貼有「丙女」照片之│含偽造之「內政部印」公印文一│影本見偵查卷第│
│    │偽造蔡秀枝身分證一│枚                          │二宗第一二四頁│
│    │張（特種文書）    │                            │（未扣案）    │
├──┼─────────┼──────────────┼───────┤
│ 9  │偽造建物所有權狀一│含偽造之「臺北市中山地政事務│              │
│    │張                │所印」公印文一枚、「鮑登三」│              │
│    │                  │私印文一枚                  │              │
├──┼─────────┼──────────────┼───────┤
│10  │偽造土地所有權狀一│含偽造之「臺北市中山地政事務│影本見偵查卷第│
│    │張                │所印」公印文一枚、「鮑登三」│二宗第一二六頁│
│    │                  │私印文一枚                  │              │
├──┼─────────┼──────────────┼───────┤
│11  │不動產買賣契約書一│含偽造之「蔡秀枝」署名一枚、│影本見偵查卷第│
│    │份（私文書）      │私印文十三枚                │二宗第一二七至│
│    │                  │                            │第一三○頁    │
├──┼─────────┼──────────────┼───────┤
│12  │貼有「丙女」照片之│含偽造之「內政部印」公印文一│影本見偵查卷第│
│    │偽造蔡秀枝國民身分│枚                          │二宗第一三二頁│
│    │證一張（特種文書）│                            │（身分證字號為│
│    │                  │                            │丁○○所有）  │
└──┴─────────┴──────────────┴───────┘
